【裁判字號】    99,台上,5802
【裁判日期】    990923
【裁判案由】    偽造文書等罪
【裁判全文】
最高法院刑事判決            九十九年度台上字第五八０二號
上  訴  人  甲○○
上列上訴人因偽造文書等罪案件，不服台灣高等法院高雄分院中
華民國九十九年七月十六日第二審判決（九十九年度上訴字第九
六七號，起訴案號：台灣高雄地方法院檢察署九十八年度少連偵
字第二一九號），提起上訴，本院判決如下：
    主  文
上訴駁回。
    理  由
一、偽造文書部分：
按刑事訴訟法第三百七十七條規定，上訴於第三審法院，非以判
決違背法令為理由，不得為之。是提起第三審上訴，應以原判決
違背法令為理由，係屬法定要件。如果上訴理由書狀並未依據卷
內訴訟資料，具體指摘原判決不適用何種法則或如何適用不當，
或所指摘原判決違法情事，顯與法律規定得為第三審上訴理由之
違法情形，不相適合時，均應認其上訴為違背法律上之程式，予
以駁回。本件原判決以上訴人甲○○因犯行使偽造公文書罪，經
第一審法院判決後，提起第二審上訴，其上訴書狀泛稱上訴人僅
出面收購存摺及提款卡等物，提供大陸地區之詐騙集團使用，但
不知詐騙之事，亦未分得贓款；又上訴人擔任蒐集人頭帳戶、居
中聯絡、傳遞訊息及事後處理贓款等邊緣角色，犯後坦承不諱，
態度良好，第一審判決仍科以重刑，有違比例原則及罪刑相當原
則等語，而未敘述具體之上訴理由；因認其上訴不合法律上之程
式，予以駁回，已於理由內論敘綦詳。從形式上觀察，並無判決
違背法令之情形存在。上訴意旨對於原判決以其上訴為不合法而
予駁回，究竟如何違背法令，未依據卷內訴訟資料具體指摘，僅
漫謂上訴人對於汪誠康等人行使偽造公文書部分之犯行，並無所
知，不應負共同正犯之責云云，任持己見爭辯，難謂符合第三審
上訴之法定要件。其關於此部分之上訴為違背法律上之程式，應
予駁回。再者，原判決關於上訴人想像競合犯之輕罪即刑法第一
百五十八條第一項僭行公務員職權、第二百十六條、第二百十二
條行使偽造特種文書及第三百三十九條第一項詐欺取財部分，依
刑事訴訟法第三百七十六條第一款、第四款之規定，本不得上訴
於第三審法院，而上開重罪部分之上訴既應從程序上駁回，則輕
罪部分之上訴即無審判不可分原則之適用，無從併予審判，亦應
駁回之。
二、詐欺取財部分：
查刑事訴訟法第三百七十六條所列各罪之案件，經第二審判決者
，不得上訴於第三審法院，法有明文。原判決關於上訴人詐欺取
財部分（即第一審判決事實一、二部分），係依刑法第三百三十
九條第一項論處罪刑，核屬刑事訴訟法第三百七十六條第四款之
案件，既經第二審判決，自不得上訴於第三審法院，上訴人猶提
起上訴，於法不合，應併予駁回。
據上論結，應依刑事訴訟法第三百九十五條前段，判決如主文。
中    華    民    國  九十九  年    九    月  二十三  日
                      最高法院刑事第十庭
                          審判長法官  花  滿  堂
                                法官  黃  正  興
                                法官  陳  東  誥
                                法官  林  錦  芳
                                法官  洪  昌  宏
本件正本證明與原本無異
                                      書  記  官
中    華    民    國  九十九  年    九    月  二十七  日
                                                      V

司法院資訊處製作；財團法人民間司法改革基金會備份。
